臺灣高等法院刑事判決
109年度上訴字第2610號
上  訴  人  
即  被  告  何偉鴻



選任辯護人  吳家輝律師(法扶律師)          
上列上訴人即被告因違反毒品危害防制條例等案件，不服臺灣桃
園地方法院108年度訴字第1241號，中華民國109年6月9日第一審
判決（起訴案號：臺灣桃園地方檢察署108年度偵字第28336號、
第34364號），提起上訴，本院判決如下：
    主  文
原判決撤銷。
何偉鴻共同犯運輸第三級毒品罪，處有期徒刑參年捌月。
扣案如附表所示之物均沒收之。
    事  實
一、何偉鴻係香港地區人士，於民國108年9月20日起至108年10
    月4日止之期間內，多次透過WhatsApp通訊軟體與真實姓名
    年籍不詳、綽號「細傑」、「阿火」之成年男子聯繫，約定
    由何偉鴻前往歐洲將「鑽石」帶回香港後，再將「鑽石」帶
    至我國，報酬為港幣2萬7000元，且往返機票及食宿均由「
    阿火」支付，何偉鴻因而同意前往，並於108年10月4日晚間
    9時許，在香港機場向「阿火」取得香港、比利時及香港、
    臺灣之來回機票、住宿費共港幣5500元、2張行動電話SIM卡
    （門號：+000000000000號、+00000000000號）後，即於108
    年10月5日凌晨0時許，搭乘國泰航空CX339號班機前往比利
    時，待抵達比利時後，即將「阿火」所交付其中1張SIM卡插
    入三星Note9藍色行動電話（IMEI:000000000000000號）內
    ，隨即有真實姓名年籍不詳之光頭成年男子與何偉鴻聯絡，
    並交付在歐洲之生活費歐元300元予何偉鴻。嗣於108年10月
    11日晚間某時許，在荷蘭某處之酒店內，該名光頭男子將夾
    藏有第三級毒品愷他命3包（驗餘總淨重5946.65公克、驗前
    純質淨重共4068.85公克）之Samsonite銀色行李箱1只交付
    予何偉鴻。詎何偉鴻取得上開行李箱並打開查看後，已高度
    懷疑該行李箱隔板內可能藏有毒品，竟仍基於縱所運輸之物
    品為第三級毒品與管制物品仍不違背其本意之不確定故意，
    與「阿火」、「細傑」及前開光頭男子共同基於運輸第三級
    毒品及私運管制物品進口之犯意聯絡，由何偉鴻於108年10
    月12日下午1時25分許前，在比利時布魯塞爾機場將上開行
    李箱託運，再於同日下午1時25分許，搭乘國泰航空CX338號
    班機返回香港機場，又於108年10月13日上午9時20分前，在
    香港機場將上開行李箱託運，再於同日上午9時20分許（實
    際起飛時間係同日上午9時50分許），搭乘長榮航空BR892號
    班機進入我國，於同日上午11時40分許抵達桃園國際機場，
    並在提領上開行李箱後，於同日下午1時許自免申報路線入
    境通關時，遭財政部關務署臺北關（下稱臺北關）人員攔查
    ，當場查獲如附表所示之物品，而悉上情。
二、案經法務部調查局桃園市調查處（下稱桃園市調處）移送臺
    灣桃園地方檢察署（下稱桃園地檢署）檢察官偵查後起訴。
    理  由
壹、證據能力方面：
    本判決所引用之非供述證據部分，與本案均有關連性，亦無
    證據證明係實施刑事訴訟程序之公務員以不法方式所取得，
    依刑事訴訟法第158條之4之反面解釋，當有證據能力，復於
    本院審理時，提示並告以要旨，使檢察官、被告何偉鴻及辯
    護人充分表示意見，自得為證據使用。
貳、實體方面：　　
一、訊據被告固坦承有於上開時間、地點，與真實姓名年籍不詳
    、綽號「細傑」、「阿火」之成年男子聯繫並前往歐洲，於
    108年10月13日下午1時許，在桃園國際機場提領上開行李箱
    後，自免申報路線入境通關時，遭臺北關人員攔查，當場查
    獲如附表所示之物品，惟矢口否認有何共同為毒品危害防制
    條例第4條第3項運輸第三級毒品及懲治走私條例第2條第1項
    私運管制物品進口之犯行，辯稱：我從頭到尾都相信我朋友
    「細傑」所說的，覺得我運輸的是鑽石，我根本不知道我攜
    帶的行李箱內藏有第三級毒品愷他命，如果我知道是第三級
    毒品愷他命，我不會答應要運輸云云。經查：
  ㈠被告係香港地區人士，於108年9月20日起至108年10月4日止
    之期間內，多次透過WhatsApp通訊軟體與真實姓名年籍不詳
    、綽號「細傑」、「阿火」之成年男子聯繫，約定由其前往
    歐洲將「鑽石」帶回香港後，再將「鑽石」帶至我國，報酬
    為港幣2萬7000元，且往返機票及食宿均由「阿火」支付，
    其即於108年10月4日晚間9時許，在香港機場向「阿火」取
    得香港、比利時及香港、臺灣之來回機票、住宿費共港幣55
    00元、2張行動電話SIM卡（門號：+000000000000號、+0000
    0000000號）後，於108年10月5日凌晨0時許，搭乘國泰航空
    CX339號班機前往比利時，待抵達比利時後，將「阿火」所
    交付其中1張SIM卡插入三星Note9藍色行動電話（IMEI:0000
    00000000000號）內，隨即有真實姓名年籍不詳之光頭成年
    男子與其聯絡，並交付在歐洲之生活費歐元300元。嗣於108
    年10月11日晚間某時許，在荷蘭某處之酒店內，該名光頭男
    子交付Samsonite銀色行李箱1只，其於108年10月12日下午1
    時25分許前，在比利時布魯塞爾機場將上開行李箱託運，再
    於同日下午1時25分許，搭乘國泰航空CX338號班機返回香港
    機場，又於108年10月13日上午9時20分前，在香港機場將上
    開行李箱託運，再於同日上午9時20分許（實際起飛時間係
    同日上午9時50分許），搭乘長榮航空BR892號班機進入我國
    ，於同日上午11時40分許抵達桃園國際機場，並在提領上開
    行李箱後，於同日下午1時許自免申報路線入境通關時，遭
    臺北關人員攔查，當場查獲如附表所示之物品等情，業據被
    告坦承不諱，且有被告之香港永久性居民身分證、港澳居民
    往來內地通行證、臺北關扣押收據及搜索筆錄、被告使用之
    行動電話翻拍照片、X光檢查儀注檢行李報告表、香港澳門
    居民網路申辦入臺許可同意書暨入境登記表、被告之護照及
    內頁戳記、長榮航空機票登記證、行李托運條、扣案第三級
    毒品愷他命3包之照片、桃園市調處搜索扣押筆錄、扣押物
    品目錄表、查扣犯罪所得一覽表及蒐證照片、職務報告暨數
    位證據檢視報告、法務部調查局數位證據現場蒐證紀錄及10
    8年10月17日調科壹字第10823212790號、108年10月31日調
    科壹字第10823212930號鑑定書、文書暨指紋鑑識實驗室108
    年10月17日調科貳字第10823212900號鑑定書、WhatsApp對
    話紀錄、譯文與手機通聯記錄截圖、臺灣桃園地方法院（下
    稱桃園地院）勘驗對話紀錄所製作之勘驗筆錄、國泰航空及
    長榮航空之班機資料在卷可稽（見桃園地檢署108年度他字
    第7927號卷第99頁、108年度偵字第28336號卷〈下稱偵字第2
    8336號卷〉第13頁、第29頁至第35頁、第49頁、第57頁至第6
    1頁、第69頁至第83頁、第88頁至第91頁、第101頁至第114
    頁、第173頁至第187頁、第205頁至第279頁、108年度偵字
    第34364號卷〈下稱偵字第34363號卷〉第9頁、第17頁至第25
    頁、第45-1頁至第45-63頁、桃園地院年度訴字第1241號卷〈
    下稱訴字卷〉第165頁），此情自堪認定。
  ㈡被告雖辯稱其從頭到尾都相信朋友「細傑」所說的，覺得其
    運輸之物品是鑽石，根本不知道攜帶之行李箱內藏有第三級
    毒品愷他命，如果知道是第三級毒品愷他命，其不會答應要
    運輸云云；然查：
　⒈併參卷附被告與「細傑」間如下之通訊軟體對話內容及上開
    勘驗筆錄內容（見偵字第34363號卷第45-11頁至第45-37頁
    、訴字卷第165頁）：
　⑴108年9月20日下午2時7分許起至同日下午3時48分許止　　
　　細傑：幫我check-check東西。
　　被告：check什麼？
　　細傑：幫我check從歐洲帶鑽石回香港可以帶多少？
　　細傑：還有會不會違法，或是出什麼事？
　　被告：OK。
　　被告：你要問的是歐洲帶回香港的，還是歐洲出境的時候限
　　      制是多少？
　　細傑：你所有的資訊都幫我搜尋一下，看一下歐洲帶回香港
　　      可以帶多少，還有歐洲出境的時候會不會違法，我記
　　      得是有限制的，幫我搜尋一下資訊。
　　被告：（傳送「出國注意！各國海關的禁忌清單-Funtime旅
　　      遊推薦」文章連結）
　　被告：（傳送照片截圖「歐盟成員國：上限一萬歐元」）
　　細傑：有人問去歐洲帶鑽石回來，看你有沒有興趣。
　　被告：是不是應該要先有機票再說（哭笑不得emoji）。
　　被告：到時再說。
　　細傑：因為他可以安排早一點過去。
　　細傑：我問一下價錢。
　⑵108年9月21日下午12時57分許起至同日晚間10時57分許止
　　細傑：每人2萬7000元。
　　被告：你想轉去歐洲？
　　細傑：你有沒有興趣？
　　細傑：7日。
　　細傑：但要先了解清楚那邊的法律。
　　被告：先了解。
　　被告：真不知可以帶多少。
　　細傑：我會看一下。
　　細傑：我們要帶3克拉。
　　細傑：機票的話要10月2日。
　　被告：你沒有問題就可以了。
　　細傑：還是去完歐洲之後再談機票的問題？
　　被告：歐洲是不是可以最快去的？
　　細傑：是。
　　被告：那就先去歐洲。
　⑶108年9月29日晚間11時59分許起至同年月30日凌晨0時10分許
    止
　　細傑：你好像是3號去。
　　被告：你說什麼？
　　細傑：歐洲。
　　被告：你呢？
　　被告：去了嗎？
　　細傑：我正在問。
　　細傑：應該是差1到2日。
　　被告：ok。
　　細傑：你去比利時5日。
　　被告：okok。
　⑷108年10月2日下午5時29分許
　　細傑：晚一點把你的電話給他，他會聯絡你。
　⑸108年10月4日下午4時33分許起至同日晚間8時42分許止
　　被告：他打電話約我在機場，到時候我再問他到底是怎樣，
　　      你說是鑽石，那我怎樣知道是不是鑽石？我查過比利
　　      時帶鑽石是沒有問題的，但是在臺灣帶鑽石超過是要
　　      申報的，那我要不要申報？如果那批貨不止幾百塊，
　　      而是幾十萬的話怎麼辦？
　　被告：我想把鑽石放在行李箱裡面。
　　被告：那個人是你的fd（friend）嗎？
　　被告：還是其他人？
　　細傑：我待會再打給你，我先去找他。
　⑹108年10月11日下午6時37分許起至同日晚間11時6分許止
　　被告：要換行李箱？
　　被告：像是運毒。
　　被告：完全不一樣的阿（髒話）！
　　被告：下次你真的要問清楚。
　　細傑：我問了，當初不是「阿火」直接找我的，而是有另外
　　      一個人找我，當初他跟我講的，就如同我跟你說的，
　　      我會不會對你有所隱瞞，你想清楚。
　　被告：我知道阿，我知道你不是害我，我聽到要換行李箱的
　　      時候就傻眼了，當初「阿火」我在機場看到他的時候
          也沒有跟我說要換行李箱，那麼匆忙我能問到什麼？
          ！
　　細傑：所以你剛跟我講時我也傻眼，我自己也不知道，因為
　　      跟當初講的完全不一樣。
　　被告：我真的有點害怕是毒品。
　　細傑：因為我也不曉得會是這樣的情況，如果你害怕的話，
　　      就跟他說不要做了。
　　被告：一開始我以為那包東西會放在自己身上，如果出事的
　　      話也不會怎樣，現在他給了我一個行李箱，我也不知
　　      道那個行李箱會藏有甚麼東西，如果在夾層裡面藏毒
　　      的話，那就糟了，我真的不想出事。
　　被告：他說他之前試過這樣做了，一定不是毒品，我也只能
　　      相信他，我也不知道現在是什麼情形…
　　被告：我剛聽到的時候也很傻眼，為什麼要換行李箱？因為
　　      那個行李箱不是我的，說會把我的行李箱送回來，誰
　　      會相信啊！這樣會怕…之前看過那麼多，最近看新
　　      聞，荷蘭有一個人八十多歲了，我朋友傳給我看，叫
　　      我小心一點，人家在夾層裡面查到海洛因。
　　被告：我現在是覺得不太正常，我再打給他，可能是溝通上
　　      的問題，覺得所有事情都變調了，我不是在怪你，一
　　      開始阿火不知道跟誰說，你是中間人，現在變得完全
　　      不一樣了，我自己的行李箱，別人怎樣也沒辦法做手
　　      腳，我不相信他，我只信得過你，他說「怕你偷鑽
　　      石，你賠不起」，大哥，我偷什麼鑽石啊！我現在是
　　      販運啊！都有機會出事的啊！就算出事，也有可能要
　　      在臺灣坐牢，如果真是鑽石。
　⑺108年10月12日上午11時32分許起至同日下午12時57分許止
　　細傑：有什麼特別的東西嗎？行李箱裡面？
　　被告：看不到裡面。
　　被告：不過。
　　細傑：怎樣看不到裡面？不能打開放東西進去嗎？
　　被告：不過很重。
　　被告：可以。
　　細傑：行李箱很重？
　　被告：我看到某個位置，有一塊板子隔開，但是裡面是什麼
　　      我真的不知道。
　　細傑：那你摸一下，那些東西有沒有什麼特別的。
　　細傑：是一塊很大的板子嗎？
　　被告：有一邊是有東西隔開的，我又不敢打開。
　　被告：（傳送行李箱外觀照片1幀）
　　被告：（傳送行李箱內部暨衣物照片1幀）
　　細傑：那你摸起來的感覺是怎樣？
　　被告：在那些衣服下面有一塊板子，那個位置下面有東西，
　　      我摸不到。
　　被告：拿行李箱給我的那個人叫我不要超過23公斤。
　　被告：（傳送行李箱拉桿夾層拉鍊拉開，露出夾層內隔板照
　　      片1幀）
　　細傑：那塊板子能不能拿起來？
　　被告：就是打不開，但是我不知道這塊板子有多厚。
　　被告：總之底下就是有些東西，但按壓下去又不像是鑽石。
　　被告：我不放衣服（行李箱）也有點重。
　　細傑：不像鑽石？那你覺得是什麼？
　　被告：我不敢確定，但那重量…再看看那行李箱的外觀，感
　　      覺蠻重的。
　　被告：如果是毒品的話應該沒那麼重。
　　細傑：那塊板子大不大？是不是厚的？
　　被告：總之行李箱內部就是這個size。
　　被告：當初我拿這個行李箱回來時就已經很重了。
　　細傑：有沒有跟阿火說？
　　被告：沒有。
　　被告：那現在就只能相信了。
　⑻固可見被告與「細傑」自108年9月20日起聯繫時，均係談論
    自歐洲攜帶「鑽石」回港，再帶至我國等事宜；惟被告於10
    8年10月11日在歐洲遭更換行李箱並查看行李箱內部時，已
    高度懷疑該行李箱隔板內可能藏有毒品，雖其有向「細傑」
    提出疑問，表示與最初談定運送「鑽石」之方式不同，然在
    「細傑」告知若有疑慮就不要再繼續該帶「鑽石」之工作，
    被告仍選擇依其與「細傑」、「阿火」及上開光頭男子之約
    定，繼續將該行李箱自比利時託運回香港，再自香港機場託
    運抵台，而該行李箱內確藏有如附表編號1所示之第三級毒
    品愷他命，被告自具有縱使所運輸之物品為第三級毒品與管
    制物品仍不違背其本意之不確定故意，並與「細傑」、「阿
    火」及上開光頭男子間具有運輸第三級毒品及私運管制物品
    之犯意聯絡甚明。
  ⒉況依被告所承：是「阿火」介紹我去比利時運送東西到臺灣
    ，我不知道「阿火」的真實姓名或在哪間公司工作，是我的
    朋友「細傑」跟我說「阿火」那裡有運送鑽石的工作，我不
    知道「細傑」的真名，我與「細傑」是在WhatsApp上一個群
    組認識的，他們開這個群組是為了認識不同的人，我有見過
    「細傑」本人，我知道「細傑」從事貨物運輸工作，但我不
    知道他的公司為何，我與「阿火」是在機場出發前才第一次
    見面，之後就沒再見到他了，「阿火」沒有告訴我是為了哪
    間公司或為了誰而運輸這批鑽石，也沒跟我說過為何要特地
    從比利時將鑽石帶進臺灣，我到比利時時，有一個中國籍的
    中年男子，是我不認識的人給我行李箱，是比利時的老闆叫
    那個中年男子給我行李箱的，他沒有給我名片，來到大廳就
    是把該行李箱給我，「阿火」一開始在我出國前，告訴我會
    給我一包鑽石放在我的行李箱，我入境歐洲後，比利時那邊
    的老闆才跟我說要換行李箱，因為他一直沒有跟我說要帶多
    少鑽石，也沒跟我說行李箱內有多少鑽石，所以我拿到行李
    箱時，沒有要求交付行李箱給我的人與我一起確認行李箱內
    的鑽石數量及大小等語（見偵字第28336號卷第284頁至第28
    6頁），可見被告雖辯稱其是信任友人「細傑」，覺得其運
    輸之物品是鑽石，根本不知道攜帶之行李箱內藏有第三級毒
    品愷他命云云；然被告事實上並不知悉友人「細傑」或「阿
    火」之真實姓名年籍資料，與「阿火」更是只有於108年10
    月4日晚間9時許，在香港機場準備搭機前往歐洲前才第一次
    見面，亦不認識在歐洲接洽之光頭男子，而依上開被告與「
    細傑」之對話中，可知被告對於他人可能在行李箱夾層內夾
    藏毒品一事多有耳聞，且知悉從歐洲攜帶鑽石往香港並無違
    法之疑慮，攜至臺灣亦僅有超額須申報之問題，卻對僅透過
    網路認識之「細傑」、進而認識之「阿火」提議自歐洲攜帶
    鑽石至香港、臺灣如此輕而易舉之事何以需大費周章找人幫
    忙，並可因此獲得除旅費、生活費外額外之港幣2萬7000元
    報酬一節毫無疑義；且其既認為係替他人攜帶鑽石至臺灣可
    能有申報問題，卻未在一開始即確認攜帶鑽石之確定數量與
    種類；在歐洲獲知要更換行李箱時，亦未與交付該行李箱之
    人表示一同打開行李箱確認內容物品為何；於按壓該行李箱
    夾層覺得內容物不像鑽石，高度懷疑可能是毒品時，又未中
    止其運輸之行為，被告所為在在與一年逾30歲、有相當之智
    識程度與社會經驗可知在國外替他人攜帶物品搭機可能觸犯
    刑責之成年人未符，尚未能僅以被告抗辯係相信友人「細傑
    」云云，遽論其不具有運輸第三級毒品與管制物品之不確定
    故意。
　⒊此外，本件依上開事證既認定被告本案所為，係基於運輸第
    三級毒品與管制物品之不確定故意，並與「細傑」、「阿火
    」及上開光頭男子間具有運輸第三級毒品及私運管制物品之
    犯意聯絡，即與直接故意之情形不同，是被告抗辯其如果知
    道是第三級毒品愷他命，其不會答應要運輸云云縱使為真，
    亦無礙於其前開基於不確定故意而為本案犯行之認定。
  ㈢綜上，被告所辯，俱不足採。至辯護人雖聲請傳喚證人彭子
    健，欲證明被告主觀上係欲運送鑽石之事實（見本院卷第10
    8頁），然被告及辯護人從未陳報彭子健之年籍資料，且辯
    護人嗣後表示彭子健對於是否作證在猶豫中，如有訂定庭期
    會再行通知，於本院審理時復未自攜彭子健到庭（見本院卷
    第142頁、第171頁），本院即無從調查此部分證據。又依上
    揭事證既已可認定被告係基於運輸第三級毒品與管制物品之
    不確定故意而為本案犯行，其犯行即堪認定，自應依法論科
    。
二、論罪科刑部分：
　㈠按行為後法律有變更者，適用行為時之法律。但行為後之法
    律有利於行為人者，適用最有利於行為人之法律，刑法第2
    條第1項定有明文。被告行為後，毒品危害防制條例第4條第
    3項之規定業經修正，並經總統於109年1月15日公布，於同
    年7月15日施行，修正前毒品危害防制條例第4條第3規定「
    製造、運輸、販賣第三級毒品者，處7年以上有期徒刑，得
    併科新臺幣700萬元以下罰金」，修正後則規定「製造、運
    輸、販賣第三級毒品者，處7年以上有期徒刑，得併科新臺
    幣1000萬元以下罰金」，經比較新舊法結果，修正後毒品危
    害防制條例第4條第3項規定雖未更動販賣第三級毒品罪之構
    成要件及得科處之法定刑種，然已將罰金刑上限提高，自以
    修正前毒品危害防制條例第4條第3項之規定對被告較為有利
    。是依刑法第2條第1項前段規定，本件自應適用被告行為時
    即修正前毒品危害防制條例第4條第3項之規定論處。
  ㈡按愷他命係我國毒品危害防制條例第2條第2項第3款公告之第
    三級毒品，亦係懲治走私條例第2條第3項公告之管制進出口
    物品，非經許可不得運輸、進口。是核被告所為，係犯修正
    前毒品危害防制條例第4條第3項之運輸第三級毒品罪及懲治
    走私條例第2條第1項之私運管制物品進口罪。
　㈢被告持有第三級毒品愷他命純質淨重20公克以上之低度行為
    ，為其運輸第三級毒品愷他命之高度行為所吸收，不另論罪
    。
  ㈣被告與「細傑」、「阿火」及該光頭男子間，就上開犯行有
    犯意聯絡及行為分擔，應論以共同正犯。
  ㈤被告以一運輸行為同時觸犯運輸第三級毒品罪及私運管制物
    品進口罪，為想像競合犯，應依刑法第55條之規定，從一重
    之運輸第三級毒品罪處斷。
  ㈥又刑事審判旨在實現刑罰權之分配的正義，故法院對有罪被
    告之科刑，應符合罪刑相當之原則，使輕重得宜，罰當其罪
    ，以契合社會之法律感情，故刑法第57條明定科刑時應審酌
    一切情狀，尤應注意該條所列10款事項以為科刑輕重之標準
    ，並於同法第59條賦予法院以裁量權，如認犯罪之情狀可憫
    恕，認科以最低度刑仍嫌過重者，得酌量減輕其刑，俾使法
    院就個案之量刑，能斟酌至當。是該條所謂犯罪之情狀，乃
    泛指與犯罪相關之各種情狀，自亦包含同法第57條所定10款
    量刑斟酌之事項，亦即該2法條所稱之情狀，並非有截然不
    同之領域。又94年2月2日修正公布，95年7月1日施行之刑法
    第59條修正立法理由稱：「本條所謂『犯罪之情狀可憫恕』，
    自係指裁判者審酌第57條各款所列事項以及其他一切與犯罪
    有關之情狀之結果」等語，亦同此旨趣。從而，審判法院此
    項自由裁量職權之行使，倘無明顯濫權或失當，應予尊重（
    最高法院105年度台上字第853號判決意旨參照）。另修正前
    毒品危害防制條例第4條第3項運輸第三級毒品罪，法定刑為
    「7年以上有期徒刑，得併科新臺幣700萬元以下罰金」，本
    件被告於本院準備程序及審理時雖未能坦認其所為上開犯行
    ，且其所運輸之第三級毒品愷他命數量近6公斤，市值甚鉅
    ，然審酌被告係扮演受他人指揮之角色，基於不確定之故意
    而為本案犯行，惡性非屬重大，就之所以運輸第三級毒品愷
    他命之過程始終交代一致，亦有意指出上游，僅係宥於其為
    香港地區人士，事實上有指認之困難，使其無法有供出上游
    而獲得減刑寬免之可能，且原約定之報酬為港幣2萬7000元
    ，相較於所運輸第三級毒品愷他命之數量而言，獲利甚微，
    本件更因遭查獲而尚未獲有任何報酬，如遽論科以此重典，
    不免過苛，認縱使科以法定最低刑度，猶嫌過重，爰依刑法
    第59條之規定，予以酌減其刑。
　㈦原審以被告罪證明確，予以論罪科刑，固非無見；惟查：
　⒈被告有前述刑法第59條規定酌減其刑之情，原審未審酌及此
    ，尚有未洽。
　⒉依被告供稱：我答應要運輸鑽石，本來可以拿到港幣2萬7000
    元，後來沒有拿到這筆錢，我搭飛機出國之前，有拿到港幣
    5500元，但這不是報酬的一部分，而是要讓我出國住酒店的
    錢，我到比利時、荷蘭住酒店花費的歐元180元、歐元248元
    是從上開港幣5500元支付的，我到那邊之後，有一光頭男子
    拿給我的歐元300元也不是報酬的一部分，是付住酒店、在
    那裡吃東西的錢，本案扣押的新臺幣5000元是我以剩下來的
    歐元換的，扣案的歐元180元也是我花剩下的錢等語（見本
    院卷第1104頁至第105頁），則在卷內無其他積極事證可佐
    證之情形下，自僅得依被告所述，認定扣案之新臺幣5000元
    、歐元180元係供被告犯本案犯罪所用之物，而應依毒品危
    害防制條例第19條第1項之規定宣告沒收之，原審認定此部
    分為被告之犯罪所得，實有誤會。
　⒊又被告行為後，毒品危害防制條例第4條第3項之規定業經修
    正，並經總統於109年1月15日公布，於同年7月15日施行，
    經比較新舊法後，依刑法第2條第1項前段規定，本件自應適
    用被告行為時即修正前毒品危害防制條例第4條第3項之規定
    論處。原審雖未及審酌及此，然本件既係適用修正前毒品危
    害防制條例第4條第3項之規定，於判決結果即不生影響，爰
    予以補充之。　　　　　
　⒋綜此，被告以其並無運輸第三級毒品之故意，主張無罪云云
    提起上訴雖無理由，但原判決既有上述可議之處，即應由本
    院予以撤銷改判。
　㈧爰審酌被告於行為時為年逾30歲之成年人，應有相當之智識
    程度與社會經驗可知替他人攜帶物品搭機，即有可能涉犯刑
    責，且其對於「細傑」、「阿火」之真實姓名年籍資料、自
    歐洲運輸之物品數量與種類為何均一無所知，並已高度懷疑
    他人交付之行李箱內可能藏有毒品，卻未停止其運輸之行為
    ，仍將該藏有第三級毒品愷他命之行李箱自比利時經香港運
    送抵台，所為自屬非是，其於犯後雖始終否認具有運輸第三
    級毒品愷他命之直接故意，且所運輸之第三級毒品愷他命數
    量非少，若未遭查獲流入市面，將造成社會治安一定之危害
    ，並戕害國人之身心健康甚鉅，然考量被告係基於運輸第三
    級毒品愷他命之不確定故意而為，於整起運輸過程中，係扮
    演聽從他人指示之角色及地位，非處於運輸第三級毒品之主
    導地位，自始陳述之犯案經過又前後一致，並有意指認上游
    ，係囿於其為香港地區人士，方未能於事實上依其所述查獲
    上游，兼衡卷附本院被告前案紀錄表，其在臺灣並無刑事犯
    罪紀錄，自承係香港中五畢業，家中有父母、2個姐姐，於
    香港擔任水電技工，經濟尚可之家庭生活狀況（見本院卷第
    69頁至第70頁、第179頁）等一切情狀，量處如主文所示之
    刑，以示懲儆。
　㈨被告為香港地區人民，而香港業已歸還大陸地區，依中華民
    國憲法第4條、增修條文第11條，及香港澳門關係條例第1條
    規定之立法意旨，被告並非外國人，是其雖因本案受有期徒
    刑之宣告，然不應依刑法第95條規定，宣告被告於刑之執行
    完畢或赦免後，驅逐出境，附此敘明。
  ㈩沒收部分：
　⒈扣案之結晶檢品3包（驗餘淨重共5946.65公克，驗前純質淨
    重共4068.85公克），經法務部調查局以化學呈色法、氣相
    層析質譜法鑑定結果，確含第三級毒品愷他命成分無誤，有
    該局前揭鑑定書在卷可參（見偵字第34364號卷第29頁），
    屬違禁物，應依刑法第38條第1項之規定，宣告沒收之；至
    直接用以盛裝上開第三級毒品愷他命之包裝袋3只，以現今
    所採行之鑑驗方式仍會殘留微量毒品而無法將之完全析離，
    應與第三級毒品愷他命酮視為一體，依同規定併予沒收之。
    另前開第三級毒品愷他命因鑑驗而耗用部分既已滅失，自毋
    庸再為沒收之諭知。　
　⒉按犯毒品危害防制條例第4條至第9條、第12條、第13條或第1
    4條第1項、第2項之罪者，其供犯罪所用之物，不問屬於犯
    罪行為人與否，均沒收之，毒品危害防制條例第19條第1項
    定有明文。扣案如附表編號2所示之行李箱1個，係用以藏放
    上開第三級毒品愷他命入境我國；扣案如附表編號3、4所示
    之行動電話及SIM卡，係用以與「細傑」等人聯繫運輸毒品
    事宜；扣案如附表編號5所示之歐元及新臺幣，係「阿火」
    及該光頭男子交付用以支付酒店花費及當地生活費所剩餘之
    金額，業據被告供承在卷（見本院卷第104頁至第105頁），
    均屬供被告為本案犯罪所用之物，應依毒品危害防制條例第
    19條第1項規定，宣告沒收之。
　⒊又依卷附事證既查無被告已獲得港幣2萬7000元之報酬，即不
    予宣告沒收或追徵，附此敘明。　
據上論斷，應依刑事訴訟法第369條第1項前段、第364條、第299
條第1項前段，判決如主文。
本案經檢察官曾柏涵提起公訴，檢察官林奕彣到庭執行職務。
中　　華　　民　　國　　109 　年　　12　　月　　9 　　日
                  刑事第四庭  審判長法　官  陳筱珮
                                    法　官  吳元曜
                                    法　官  羅郁婷
以上正本證明與原本無異。
如不服本判決，應於收受送達後20日內向本院提出上訴書狀，其
未敘述上訴之理由者並得於提起上訴後20日內向本院補提理由書
（均須按他造當事人之人數附繕本）「切勿逕送上級法院」。
                                    書記官  蔡易霖
中　　華　　民　　國　　109 　年　　12　　月　　10　　日
附錄：本案論罪科刑法條全文
修正前毒品危害防制條例第4條
製造、運輸、販賣第一級毒品者，處死刑或無期徒刑；處無期徒
刑者，得併科新臺幣2千萬元以下罰金。
製造、運輸、販賣第二級毒品者，處無期徒刑或7年以上有期徒
刑，得併科新臺幣1000萬元以下罰金。
製造、運輸、販賣第三級毒品者，處7年以上有期徒刑，得併科
新臺幣700萬元以下罰金。
製造、運輸、販賣第四級毒品者，處5年以上12年以下有期徒刑
，得併科新臺幣300萬元以下罰金。
製造、運輸、販賣專供製造或施用毒品之器具者，處1年以上7年
以下有期徒刑，得併科新臺幣100萬元以下罰金。
前五項之未遂犯罰之。
懲治走私條例第2條
私運管制物品進口、出口者，處7年以下有期徒刑，得併科新臺
幣3百萬元以下罰金。
前項之未遂犯罰之。
第1項之管制物品，由行政院依下列各款規定公告其管制品項及
管制方式：
為防止犯罪必要，禁止易供或常供犯罪使用之特定器物進口、
  出口。
為維護金融秩序或交易安全必要，禁止偽造、變造之各種貨幣
  及有價證券進口、出口。
為維護國民健康必要，禁止、限制特定物品或來自特定地區之
  物品進口。
為維護國內農業產業發展必要，禁止、限制來自特定地區或一
  定數額以上之動植物及其產製品進口。
為遵守條約協定、履行國際義務必要，禁止、限制一定物品之
  進口、出口。






附表
編號 物品名稱及數量 1 第三級毒品愷他命（驗餘總淨重共伍仟玖佰肆拾陸點陸伍公克，驗前純質淨重共肆仟零陸拾捌點捌伍公克公克）及直接用以盛裝前開第三級毒品愷他命之包裝袋參只 2 Samsonite銀色行李箱壹個 3 三星Note9藍色行動電話壹支（IMEI：000000000000000號，含門號+000000000000號SIM卡及外殼各壹張） 4 門號+00000000000號SIM卡壹張 5 歐元壹佰捌拾元、新臺幣伍仟元